【裁判字號】    97,交聲,838
【裁判日期】    970623
【裁判案由】    違反道路交通管理處罰條例聲明異議
【裁判全文】
臺灣臺北地方法院交通事件裁定        97年度交聲字第838號
原處分機關  高雄市政府交通局
異  議  人
即受處分人  甲○○
上列異議人即受處分人因違反道路交通管理處罰條例案件，對於
高雄市政府交通局於中華民國九十七年一月二十八日所為之高市
交裁字第裁32-A00WER070號、32-AEW510673號處分（原舉發通知
單案號：掌電字第A00WER070號、北市警交字第AEW510673號）聲
明異議，經臺灣高雄地方法院移送本院，本院裁定如下：
    主  文
異議均駁回。
    理  由
一、異議意旨略以：(一)、異議人即受處分人甲○○於民國九十六
    年十二月八日下午三時五十分許，在臺北市○○路綠燈右轉
    杭州南路時，遭員警攔停掣單告發異議人紅燈右轉，經異議
    人表明當時並無該等違規行為，員警仍執意開單，令人質疑
    是為求績效表現而濫開罰單，其無具體證據而隨口誣指異議
    人違規之情事，實難信服。(二)、又異議人於九十六年十二月
    十七日下午六時二十分許，駕駛車號五０九八—ＱＤ號自用
    小客車，由臺北市○○○路右轉和平東路時，遭大安分局之
    警員攔停舉發異議人有未減速禮讓行人之違規行為而掣單告
    發，但異議人是綠燈右轉，以慢速行駛並無未減速禮讓行人
    之舉，而員警舉發當時以警棍用力敲打異議人駕駛車輛之左
    後車窗，致使異議人之情緒受到驚嚇，且員警誤寫罰單上異
    議人地址之漫不經心及傲慢恣意開單之態度，顯有濫用公權
    力之執法過當行為，因此對該所裁決不服，爰聲明異議云云
    。
二、按汽車駕駛人，行經有燈光號誌管制之交岔路口為紅燈右轉
    行為者，處新臺幣（下同）六百元以上一千八百元以下罰鍰
    ，並記違規點數三點，道路交通管理處罰條例第五十三條第
    二項、第六十三條第一項第三款定有明文。又汽車駕駛人轉
    彎時，有在轉彎或變換車道前，未使用方向燈或不注意來、
    往行人，或轉彎前未減速慢行之情形者，處六百元以上一千
    八百元以下罰鍰，並記違規點數一點，同條例第四十八條第
    一項第一款、第六十三條第一項第一款分別定有明文。再按
    ，行為人有違反道路交通管理處罰條例之情形者，應填製舉
    發違反道路交通管理事件通知單，並於被通知人欄予以勾記
    ，當場舉發者，應填記駕駛人或行為人姓名、性別、出生年
    月日、地址、身分證統一號碼及車主姓名、地址、車牌號碼
    、車輛種類。被查獲之駕駛人或行為人為受處分人時，應於
    填記通知單後將通知聯交付該駕駛人或行為人簽名或蓋章收
    受之；拒絕簽章者，仍應將通知聯交付該駕駛人或行為人收
    受，並記明其事由及交付之時間；拒絕收受者，應告知其應
    到案時間及處所，並記明事由與告知事項，視為已收受，違
    反道路交通管理事件統一裁罰基準及處理細則第十一條第一
    項第一款亦規定甚明。
三、經查：
(一)、異議人甲○○因不服舉發而不願在舉發單（掌電字第A00WER
    070號）上簽名等情，業經異議人於本院訊問時陳述明確（
    見本院九十七年四月二十一日訊問筆錄），而該張舉發通知
    單上經填載「拒簽」乙字，亦有該舉發通知單影本附卷可參
    ，是依上開規定，自視為異議人已收受前開通知，依法即生
    送達舉發單之效力，先予敘明。
(二)、本件異議人於濟南路口紅燈右轉至杭州南路之違規經過，業
    經證人即舉發員警林文德到庭具結證述明確。其稱：案發當
    時我從仁愛路、杭州南路一路由南往北騎，那個路段的號誌
    是連鎖燈號，我是一路綠燈一直騎到杭州南路過濟南路口，
    當我行經杭州南路、濟南路口時，是南北向綠燈（東西向紅
    燈），異議人駕駛自小客車從由東轉往北，是紅燈右轉。那
    個路口沒有綠燈右轉箭頭，當時只有她一台車右轉，其他東
    西向的車子都是停在停止線後方，我就當場攔下，地點是在
    過交叉路口往北十五到二十公尺，靠近郵局處，當時我請她
    搖下車窗看南北向行人號誌燈還有四秒，一直到南北向變成
    紅燈等語（見本院九十七年四月二十一日訊問筆錄），並當
    庭提出現場照片九張在卷可稽。而經本院詢問異議人是否在
    交叉路口前方被證人林文德攔下，異議人陳稱：是，他騎摩
    托車把我攔下，他有叫我回頭看號誌，但號誌為何我不太記
    得等語；是異議人當時回頭所見之對向行人號誌，若為紅燈
    ，理應當庭駁斥員警林文德之證詞，但異議人並未當庭駁斥
    ，反稱其已不復記憶，益見異議人當時確有紅燈右轉之情，
    方於本院訊問時推稱已不記得。再者，交通違規行為之發生
    瞬間即逝，衡情無法不論違規情狀，一律要求執行交通勤務
    之警員須就每一違規事實拍照採證之理，而本件警員係依親
    眼見聞之事實而為舉發，復於負有偽證罪責之情形下，於本
    院調查時以證人身分具結作證，所述更無矛盾齟齬，自得據
    為不利於異議人之認定。綜上，異議人確有前述紅燈右轉之
    違規行為甚明，異議人之辯稱並不足採。
(三)、又異議人固不否認有於九十六年十二月十七日下午六時二十
    分許，駕駛前開車輛行經同市○○○路右轉之行為，惟辯稱
    當時係綠燈，且行人還在原地，並無未禮讓行人之舉云云，
    然異議人未減速禮讓行人之違規事實，亦據證人即舉發警員
    陳柏宏於本院訊問時證述詳盡。其稱：異議人當時是從敦化
    南路右轉和平東路，當時是紅燈轉綠燈，我舉發的理由是異
    議人沒有禮讓行人，當時敦化南路剛轉為綠燈，所以有行人
    要從斑馬線過和平東路，當時已經有行人走到斑馬線上，異
    議人是從一群行人中間開過去，行人還沒有完全通過斑馬線
    ，是才剛開始要過斑馬線，異議人沒有讓行人先走，就把車
    子開過去，因為也有行人會從對向走過來，所以異議人是從
    一群行人中間開過去等語，並有證人當庭繪製之現場平面圖
    附卷足憑，是異議人前開所辯，亦不足採，異議人確有在一
    般車道轉彎時未注意來往行人之違規行為，應堪認定。至於
    異議人辯稱值勤員警取締方式粗暴、態度傲慢等情，尚未經
    異議人舉證，且此部分亦與違規行為是否成立無涉，附此敘
    明。
(四)、綜上所述，原處分機關對異議人駕車行經有燈光號誌管制之
    交岔路口紅燈右轉之違規行為，依上開道路交通管理處罰條
    例第五十三條第二項、第六十三條第一項第三款之規定，裁
    處異議人罰鍰九百元並記違規點數三點；另對異議人在一般
    道路轉彎未注意來往行人之違規行為，依同條例第四十八條
    第一項第一款、第六十三條第一項第一款之規定，裁處異議
    人罰鍰九百元並記違規點數一點，於法核無違誤。故異議人
    前開異議為無理由，均應予駁回。
四、據上論斷，應依道路交通管理處罰條例第八十七條第二項，
    道路交通案件處理辦法第十九條，裁定如主文。
中    華    民    國     97     年    6     月   23   日
                        交通法庭  法  官  游士珺
上正本證明與原本無異。
如不服本裁定，應於裁定送達後5日內向本院提出抗告狀。
                                  書記官  林素霜
中    華    民    國    97    年    6     月    24    日


司法院資訊處製作；財團法人民間司法改革基金會備份。
